臺灣臺北地方法院刑事判決　　　　　　　93年度訴字第1239號
公　訴　人　台灣台北地方法院檢察署檢察官
被　　　告　甲○○
上列被告因稅捐稽徵法等案件，經檢察官聲請簡易判決處刑（
92年度偵字第23023號），本院受理後認不宜簡易判決處刑（93
年度簡字第2074號），應以通常程序審理，判決如下：
    主  文
甲○○商業負責人以明知為不實之事項，而記入帳冊，處有期徒
刑伍月，如易科罰金，以佰元折算壹日；又公司負責人為納稅
義務人，以不正當方法逃漏稅捐，處有期徒刑肆月，如易科罰金
以佰元折算壹日。應執行有期徒刑柒月，如易科罰金以佰元
折算壹日。
    事  實
一、甲○○係台北市中山區○○○路之納稅義務人慶邑實業有限
    公司之實際負責人（下稱慶邑公司），為商業登記法規定之
    商業負責人及從事業務之人。明知未曾僱用乙○○、丙○○
    二人工作薪，竟於不詳時地，在其業務上所製作89年度各類
    所得扣繳暨免扣繳憑單二紙上，接續虛偽登載二人自89年1
    月起至同年12月止在慶邑公司工作並向其支領工資各為新台
    幣（下同）18萬元、19萬元之不實事項，再將此一公司薪資
    支出之不實事項據以記入公司帳冊，並於於90年3月6日持以
    向財政部台北市國稅局提出申報，使之營運成本增加，相對
    營利所得減少，以此不正當方法逃漏方法逃漏營利事業所得
    稅各45,000元及47,500元共9萬2千5百元，足生損害於乙○○、丙○○及稅捐稽徵機關對於稅捐稽徵之正確性。甲○○
    經通緝到案。
二、案經被害人乙○○訴由台北市政府警察局文山第一分局及被
    害人丙○○向財政部台北市國稅局檢舉後分別報告台北地方
    法院檢察署檢察官偵查起訴。
    理  由
一、訊據被告甲○○就其為慶邑公司實際負責人且公司於89年度
    申報乙○○、丙○○二人薪資所得一事坦白承認，惟矢口否
    認有何虛報薪資之犯罪事實，辯稱：公司申報稅務之事不是
    其所為，是由所僱涂清涼之人負責，伊並不清楚云云。經查
    ：
（一）被告如何虛報薪資所得並製作各類所得扣繳暨免扣繳憑單
      一節，已經告訴人乙○○於警詢偵查指訴、被害人丙○○
      以虛報薪（工）資檢舉書向財政部台北市國稅局檢舉狀述
      其二人於89年間另有他業未曾在慶邑公司工作一情甚詳，
      並有乙○○財政部台灣省北區國稅局綜合所得稅核定通知
      書89年度未申報核定、乙○○個人於大元牙科儀器任職之
      薪資明細影本一份、財政部台北市國稅局93年7月5日財北
      國稅審三字第093027290號函、財政部台灣省北區國稅局
      綜合所得稅核定通知書89年度申報核定四紙、財政部台北
      市國稅局中南稽徵所93年8月6日財北國稅中南審字第0910
      032258號函檢附慶邑公司報稅資料、財政部台北市國稅局
      93年10月21日財北稅資字第093010 0732號函所附慶邑公
      司89年度營利事業所得稅結算申報、單據、違章資料通報
      單、丙○○虛報薪（工）資檢舉書、財政部台北市國稅局
      綜合所得稅核定通知書89年度申報核定等在卷可稽，被害
      人二人所言，要屬事實。
（二）被告先於90年9月18日警詢中辯稱：「有關八十九年度虛
      報人頭薪資所得部分，因業務上我朋友介紹有和大元牙科
      儀器有限公司合作過，所以詳細資料必須再翻閱」（見偵
      卷第4頁正面）、92年11月28日偵查中又以「應該不是虛
      報。因為當時我有僱傭一些臨時雇員，錢領走了都只是簽
      名」（見偵卷36頁正面）；93年6月18 日偵查庭訊中始改
      稱以「當時我有請一個人在公司幫忙，該員名字為涂清涼
      」云云（見偵卷第66頁正面）、於本院更易辯以「申報資
      料是由公司另外的同事負責，他叫涂清涼，他負責人事及
      財務會計業務。員工都是涂清涼在聘用。」云云（見本院
      93年10月8日訊問筆錄），所述忽而與另家公司合作、忽
      而親自僱傭臨時雇員，又而稱係涂清涼負責申報，或稱涂
      清涼聘僱員工，所辯前後矛盾且歧異甚鉅，已不可信。參
      以證人即被告胞弟高榮德已於警詢證述被告為慶邑公司實
      際負責人屬實（見偵卷第7頁正面），而被告當時係在其
      弟經警傳訊二日後即90年9月18日才為傳訊說明其為實際
      負責人虛報薪資事，倘若確由涂清涼之人負責，何以當時
      被告不能託出此情，卻要拖延九個月之久；焉有未能在此
      九月時間覓出此人以供調查憑參？甚至本院審理中多次傳
      拘亦未能尋得此人，顯見並無涂清涼之人為其工作，應係
      被告自行申報公司員工薪資及所得資料。
（三）徵諸慶邑公司89年薪資支出為26,750,000元，有該公司財
      政部台北市國稅局89年度營利事業所得稅結算申報核定通
      知書附卷可查，除以申報每年最低薪資之180,000元，該
      公司員工最多雇用僅15人，當中若扣除支薪之被告本人，
      被告所須認識之僅14人，以被告自稱其負責拓展公司業務
      （見本院上開訊問筆錄），豈能不識公司所僱員工，又遭
      虛報之乙○○、丙○○二人係89年全年度，被告更乏毫無
      印象之可能，所辯公司員工陸陸續續有十多人，每人均見
      過，有些不熟云云，要係推諉之詞，亦不能信。被告將未
      曾在慶邑公司工作之乙○○、丙○○二人虛報公司員工而
      支出薪資一節實為灼然。
（四）被告將虛報之乙○○、康校偉二人之薪資記入公司帳冊列
      為公司支出之事，有該公司八十九年度營業成本明細表、
      各類所得扣繳及免扣繳憑單申報書附本院卷足考。再查納
      稅義務人慶邑公司因被告以上述不正當方法，因而逃漏89
      年度營利事業所得稅額45,000元及47,500元共9萬2千5百
      等情，有財政部台北市國稅局93年7月5日財北國稅審三字
      第0930235302號函及同局中南稽徵所91年8月6日財北國稅
      中南審字第0910032258號函附卷可按。綜上所述，被告所
      辯無非避重就輕之詞，顯不足採，本件事證明確，被告犯
      行堪以認定。
二、按營利事業填報「各類所得扣繳暨免扣繳憑單」，係附隨其
    業務而製作，不得謂非業務上所掌之文書，最高法院 70 年
    9 月 21 日第 9 次刑事庭會議決議亦可參照；另營利事業填
    報「各類所得扣繳暨免扣繳憑單」，係附隨其業務而製作之
    文書，在稅法上並非認定薪資支出之原始憑證，非屬商業會
    計法第 15 條原始憑證之範圍，此亦為我國最高法院邇來所
    持見解。被告甲○○係納稅義務人慶邑公司之實際負責人，
    為從事業務之人，明知乙○○及丙○○89年1至12月未在該
    公司工作，卻接續在業務上製作不實扣繳憑單，記入公司帳
    冊後，而持以報稅，核其所為，係犯刑法第216條、第215條
    之行使業務上登載不實文書罪、商業會計法第71條第1款之
    以明知不實事項而記入帳冊罪及稅捐稽徵法第47條第1款、
    第41條之為納稅義務人以不正當方法逃漏稅捐罪。其業務上
    登載不實文書之低度行為為高度之行使行為所吸收，不另論
    罪。公訴人就被告將虛偽之薪資記入帳冊部分漏未起訴，然
    與行使業務上登載文書有牽連犯之裁判上一罪關係，本院自
    得併予審究，附此敘明。其先後二次將不實薪資製作扣繳憑
    單，係基於同一犯意，對同一法益侵害之數舉動接續施行，
    為接續犯，應論以一罪（最高法院八十六年台上字第三二九
    五號判例參照）。其所犯行使業務上登載不實文書偽造私文
    書罪、不實事項記入帳冊罪間，有方法結果之牽連關係，應
    從一重之商業會計法第71條第1款不實事項記入帳冊罪處斷。
    至被告為營利事業負責人並非逃漏稅捐之納稅義務人，僅係
    代罰而已，該獨資企業社以不正當方法逃漏稅捐，縱由被告
    為之，究非屬被告本身之犯罪行為，自與負責人之其他犯罪
    行為間，無方法結果之牽連關係（最高法院89年台上字第35
    47號判決要旨可參），是被告所犯上開行使業務上登載不實
    文書罪與不實事項記入帳冊罪間，犯意各別、行為互異，應
    予分論併罰。爰審酌被告素行非善，犯罪之動機、犯罪之手
    段、犯罪對被害人及國家稅務申報管理所生之危害、經通緝
    到案之及犯後之態度不佳等一切情狀，各量處如主文所示之
    刑，均諭知易科罰金之折算標準，並定應執行刑及易科罰金
    之折算標準，以示懲儆。末按被告以不實事項記入帳冊之犯
    罪後，刑法第41條業經立法院於90年1月10日修正公布，於
    同年1月12日生效，將易科罰金之適用範圍擴大為「最重本
    刑五年以下有期徒刑之罪，而受六月以下有期徒刑或拘役之
    宣告」規定，故被告所犯罪名原依修正前刑法41條規定，不
    得易科罰金，惟該法條既修正如上，屬法律變更，應依刑法
    第2條第1項前段之規定，應適用修正後之規定。
三、另檢察官補充理由書認被告另涉有行使偽造私文書罪，其依
    據無非係被告有偽造乙○○及丙○○名義領取慶邑公司薪資
    之私文書，然並無相關二人支薪資領據可供本院參酌，且遍
    閱全卷亦無何證據證明被告確有偽造二人之私文書，是尚乏
    事證可指，惟檢察官認與前開起訴經論罪科刑部分有牽連犯
    之裁判上一罪關係，茲不另為無罪判決之諭知，併予說明。
據上論斷，應依刑事訴訟法第452條、第299條第1項前段，稅捐
稽徵法第41條、第47條第1款，商業會計法第71條第1款，刑法
第2條第1項前段、第11條前段、第216條、第215條、第55條、第
41條第1項前段、第41條第2項、第51條第5款，罰金罰鍰提高標
準條例第1條前段、第2條，判決如主文。
本案經檢察官張志全到庭執行職務
中　　華　　民　　國　　94　　年　　3　　月　　15　　日
　　　　　　　　　刑事第四庭  審判長法　官　黃雅芬
                                    法  官  黎惠萍
                                    法  官  吳定亞
上正本證明與原本無異。
如不服本判決，應於判決送達後10日內向本院提出上訴狀（應抄
附繕本）。告訴人或被害人如對於本判決不服者，應具備理由請
求檢察官上訴，其上訴期間之計算係以檢察官收受判決正本之日
期為準。
                                    書記官  宋德華
中　　華　　民　　國　　94　　年　　3　　月　　15　　日
附錄本案論罪科刑法條全文：
稅捐稽徵法第四十一條
納稅義務人以詐術或其他不正當方法逃漏稅捐者，處五年以下有
期徒刑、拘役或科或併科新臺幣六萬元以下罰金。
稅捐稽徵法第四十七條
本法關於納稅義務人、扣繳義務人及代徵人應處徒刑之規定，於
左列之人適用之：
一、公司法規定之公司負責人。
二、民法或其他法律規定對外代表法人之董事或理事。
三、商業登記法規定之商業負責人。
四、其他非法人團體之代表人或管理人。
刑法第二百十六條
行使第二百十條至第二百十五條之文書者，依偽造、變造文書或
登載不實事項或使登載不實事項之規定處斷。
刑法第二百十五條
從事業務之人，明知為不實之事項，而登載於其業務上作成之文
書，足以生損害於公眾或他人者，處三年以下有期徒刑、拘役或
五百元以下罰金。
商業會計法第七十一條第一款
商業負責人、主辦及經辦會計人員或依法受託代他人處理會計事
務之人員有左列情事之一者，處五年以下有期徒刑、拘役或科或
併科新台幣十五萬元以下罰金：
一、以明知為不實之事項，而填製會計憑證或記入帳冊者。
